臺灣彰化地方法院民事判決　九十一年度重訴字第六六號
　　原　　　告　　昇昕企業股份有限公司
　　法定代理人　　甲○○
　　　　　　　　　　　　　　　.
　　　　　　　　　丙○○
　　法定代理人　　乙○○
　　訴訟代理人　　丁○○
右當事人間請求分割共有物事件，本院判決如左：
    主　　文
兩造共有坐落彰化縣秀水鄉○○段三四七地號、地目建、面積六二一二平方公尺土地
分割如附圖壹所示，即編號１部分面積四五九七平方公尺土地分歸被告取得，編號２
部分面積一六一五平方公尺土地分歸原告取得。
兩造共有坐落同右段四０─四建號、總面積一八四三‧二四平方公尺鋼筋混凝土造二
層樓建物分割如附圖貳所示，即編號１部分四六六‧一一平方公尺地面層、四五七‧
八三平方公尺第二層建物分歸原告取得，編號２部分四五九‧六五平方公尺地面層、
四五九‧六五平方公尺第二層建物分歸被告取得。
原告應補償被告新台幣壹佰伍拾柒萬仟陸佰零伍元。
訴訟費用由被告負擔十分之七，餘由原告負擔。
    事　　實
甲、原告方面：
  一、聲明：如主文第一、二、三項所示。
  二、陳述：
    (一)坐落彰化縣秀水鄉○○段三四七地號、地目建、面積六二一二平方公尺土地（
      以下簡稱系爭土地），及坐落同段四０─四建號、總面積一八四三‧二四平方
      公尺鋼筋混凝土造二層樓建物均為兩造共有。其中系爭土地原告之應有部分為
      六二一二０分之一五二八三，被告之應有部分為六二一二０分之四六八三七，
      而系爭建物之應有部分兩造各為二分之一。
    (二)系爭土地及系爭建物均無使用目的不能分割，或契約定有不分割之期限等情形
      ，兩造復不能協議分割，爰依民法第八百二十三條、第八百二十四條等規定，
      請求按如附圖所示方案分割。
    (三)依附圖所示方案分割，原告多得建物面積較應有部分核算，僅多分得四‧六四
      平方公尺，因面積甚小，且被告已同意毋庸補償。至於原告多分得八六‧七平
      方公尺土地，被告亦同意按照每坪新台幣（下同）六萬元之標準核算補償費，
      故原告願意補償被告一百五十七萬三千六百零五元。
  三、證據：提出土地登記謄本一件、建物登記謄本一件、存證信函影本一件、房屋
      稅籍證明書影本一件、聯外道路示意圖一件、現場照片九幀、使用現況圖一件
      、建物測量成果圖一件、交換股權協議書影本一件為證，並聲請履測現場。
乙、被告方面：
  一、聲明：請為適當之判決。
  二、陳述：
      同意按照原告所提方案分割及補償。
丙、本院依聲請囑託彰化縣彰化地政事務所派員會同履測現場，分別製有勘驗筆錄及
    土地複丈成果圖附卷。
    理　　由
一、本件原告主張系爭土地及系爭建物均為兩造共有，其中系爭土地之應有部分各為
    六二一二０分之一五二八三、六二一二０分之四六八三七，系爭建物之應有部分
    各為二分之一，均無不能分割之原因，且不能協議分割等情，業據原告提出土地
    登記謄本、建物登記謄本、存證信函影本、房屋稅籍證明書影本、建物測量成果
    圖各一件為證，核屬相符，且為被告所不爭執，自堪信原告此部分之主張為真實
    。再者，觀諸原告提出之現場照片、使用現況圖及前開建物登記謄本可知，系爭
    建物係鋼筋混凝土造二層辦公大廳、廠房、會議室、樣品室，其現狀已築磚造圍
    牆區分為二，各由兩造分別使用中，均有各自出入之門戶，而原告主張之分割線
    即該磚造圍牆之中線，益見系爭建物之東側及西側部分，無論在構造上或使用上
    各具有獨立性，客觀上顯無繼續供他物使用，而為其物之利用所不可欠缺之情形
    ，自無使用目的不能分割之情事，併此敘明。
二、按「各共有人，得隨時請求分割共有物。但因物之使用目的不能分割或契約訂有
    不分割之期限者，不在此限。」、「分割之方法，不能協議決定者，法院得因任
    何共有人之聲請，命為左列之分配：一以原物分配於各共有人‧‧‧」，民法第
    八百二十三條第一項、第八百二十四條第二項分別定有明文。
三、經查，系爭土地及系爭建物既無不能分割之原因，兩造復無法協議分割，已如前
    述，則原告本於共有人之分割請求權，訴請原物分割，核與前開規定並無不合，
    應予准許。
四、次查，系爭建物略呈正方形，系爭土地則略呈南北方向較寬之梯形；系爭建物坐
    落在系爭土地中央偏西側上，聯外道路位於東方及東北方之溪心街，及南方之溪
    心街一九一巷，北方毗鄰訴外人之田地，西方則毗鄰訴外人之建物；系爭建物及
    所坐落之基地已砌南北向之磚造圍牆區分為二，東側建物及所坐落之基地、空地
    部分由被告使用中，西側建物及所坐落之基地部分、空地由原告使用中，兩造使
    用之建物及土地皆有獨立出入之門戶等情，業經本院會同彰化縣彰化地政事務所
    測量人員履勘現場屬實，並分別製有勘驗筆錄及土地複丈成果圖附卷可稽，復有
    原告提出之聯外道路示意圖、現場照片、使用現況圖等件附卷足憑。經核原告所
    提如附圖所示方案，於起訴後已獲得被告之同意，及按該方案分割，系爭建物於
    分割後皆可繼續維持現狀使用，且系爭土地及系爭建物於分割後區塊完整，並無
    減損價值之虞，又各有共有人於分割後均可經由溪心街或溪心街一九一巷對外聯
    絡，足見原告所提分割方案已兼顧共有人之意願、使用現狀及日後使用之便利性
    ；再者，兩造各分得建物之面積，按照渠等應有部分核算，原告僅多分得四‧六
    四平方公尺而已，被告已同意毋庸補償，本院因認原告主張此部分毋庸補償，尚
    無不當；至於土地部分，原告較其應有部分多分得之面積為八六‧七平方公尺，
    兩造皆同意按照每坪六萬元之標準補償，以此標準核計原告應補償被告之金額為
    一百五十七萬三千六百零五元（計算式：(86.7×0.3025) ×60000=0000000），
    亦據兩造分別供明在卷，參酌卷附土地登記謄本所載系爭土地之公告土地現值為
    每平方公尺六千八百元，折合每坪約二萬二千四百七十九元，及原告若減分該八
    六‧七平方公尺土地，將影響其目前使用之建物及土地之完整性等情，足見原告
    主張以前開公告土地現值較優厚之條件補償被告，洵無不當，本院因認前開方案
    已符合公平適當原則，堪足採取，爰判決分割如主文第一、二項所示，並諭知原
    告應補償被告之金額如主文第三項所示。
五、本件係分割共有物而涉訟，被告之行為可認按當時之訴訟程度為伸張或防衛權利
    所必要，故由勝訴之原告亦負擔一部分訴訟費用，併此敘明。
據上論結，本件原告之訴為有理由，依民事訴訟法第七十八條、第八十一條第二款，
判決如主文。
中　　　華　　　民　　　國　　九十一　　年　　  八　　　月　　  六  　　日
                                    臺灣彰化地方法院民事第二庭
~B法　　　官　陳正禧
右正本係照原本作成。
如對本判決上訴，應於判決送達後二十日內向本院提出上訴狀。
~B法院書記官　鄭秀鑾
中　　　華　　　民　　　國　　九十一　　年　　  八　　　月　　  八  　　日
